【裁判字號】    95,易,2624
【裁判日期】    951110
【裁判案由】    業務侵占
【裁判全文】
臺灣臺中地方法院刑事判決              95年度易字第2624號
公  訴  人  臺灣臺中地方法院檢察署檢察官
被      告  甲○○
上列被告因業務侵占案件，經檢察官提起公訴（九十五年度偵字
第一七八六四號），被告於準備程序中就被訴事實為有罪之陳述
，經告以簡式審判之旨，並聽取意見後，本院合議庭裁定由受命
法官獨任進行簡式審判程序，判決如下：
    主    文
甲○○意圖為自己不法之所有，而侵占對於業務上所持有之物，
處有期徒刑捌月。緩刑年。
    犯罪事實
一、甲○○自民國九十一年十月間起至九十四年十一月底止，受
    僱於順益汽車股份有限公司（下稱順益公司）豐原營業所，
    擔任營業專員，係從事業務之人。於九十四年六月二十五日
    ，甲○○代表順益公司與傅柏瑜洽談新車買賣事宜，傅柏瑜
    向順益公司購買車牌號碼6982-LC號之自用小客車一輛，並
    委託甲○○將傅柏瑜原有之車牌號碼6336-FD號自用小客車
    代為出售，雙方交互計算，得出傅柏瑜扣除購車貸款後，原
    需給付購車頭款新臺幣（下同）八萬九千元、分期費三千元
    、領牌費九千七百七十一元、保險費四萬三千元，合計為十
    四萬四千七百七十一元予順益公司，甲○○則於扣除代為繳
    納車牌號碼6336-FD號自小客車之分期付款款項後，需給付
    十四萬三千元予傅柏瑜。詎甲○○竟意圖為自己不法之所有
    ，原與傅柏瑜約定為車牌號碼6982-LC號之自用小客車投保
    一年保險費為四萬三千元之全險，竟僅將該車向新安東京海
    上產物保險股份有限公司（下稱新安保險公司）投保強制及
    任意責任險，只支出保險費四千零三十元，將三萬八千九百
    七十元變易持有為所有而侵占入己。嗣後，傅柏瑜於九十五
    年四月二十五日發生車禍，向新安保險公司辦理出險時，始
    查悉上情。
二、案經傅柏瑜訴請臺灣臺中地方法院檢察署檢察官偵查起訴。
    理    由
一、訊據被告甲○○對於上開犯罪事實坦承不諱，並經告訴人傅
    柏瑜於偵查中結證屬實，且無顯不可信之情況，依刑事訴訟
    法第一百五十九條之一第二項規定，得為證據使用，復有新
    安保險公司汽車保險單一份及交互計算單一紙在卷可稽，事
    證明確，被告自白與事實相符，其上開業務侵占之犯行，洵
    堪認定。
二、被告行為後，刑法業於九十四年一月七日修正，於同年二月
    二日公布，並於九十五年七月一日施行。按行為後法律有變
    更者，適用行為時之法律，但行為後之法律有利於行為人者
    ，適用最有利於行為人之法律，修正後即現行刑法第二條第
    一項定有明文。查刑法第三百三十六條第二項之業務侵占罪
    ，罰金刑之法定刑原為得併科銀元三千元以下罰金，因罰金
    罰鍰提高標準條例第一項前段規定，提高為十倍，為得科銀
    元三萬元以下罰金，而依修正後刑法施行法第一條之一規定
    ：「（第一項）中華民國九十四年一月七日刑法修正施行後
    ，刑法分則編所定罰金之貨幣單位為新臺幣。（第二項）九
    十四年一月七日刑法修正時，刑法分則編未修正之條文定有
    罰金者，自九十四年一月七日刑法修正施行後，就其所定數
    額提高為三十倍。但七十二年六月二十六日至九十四年一月
    七日新增或修正之條文，就其所定數額提高為三倍」，及刑
    法第三十三條第五款修正為：「主刑之種類如下：五、罰金
    ：新臺幣一千元以上，以百元計算之」等規定觀之，依修正
    後之法律，刑法第三百三十六條第二項之業務侵占罪所得科
    處之罰金刑最高額為新臺幣九萬元、最低額為新臺幣一千元
    ，然依被告行為時即修正前刑法第三十三條第五款規定之罰
    金最低額銀元一元，並提高十倍計算，前開罰金刑，最高額
    為銀元三萬元，最低額為銀元十元，若乘以三倍而換算為新
    臺幣，最高額雖與新法同為新臺幣九萬元，然最低額僅為新
    臺幣三十元。因此，比較上述修正前、後之刑罰法律，自以
    被告行為時即修正前關於科處罰金刑之法律較有利於被告。
    揆諸前揭最高法院決議及修正後刑法第二條第一項前段、但
    書規定之「從舊從輕」原則，應適用被告行為時之法律，即
    修正前刑法之相關規定予以論處。
三、被告於任職順益公司豐原營業所期間，擔任營業專員之工作
    ，為從事業務之人，其利用業務上之機會，侵占其業務上持
    有之金錢，核其所為，係犯刑法第三百三十六條第二項之業
    務侵占罪。爰審酌被告利用職務上之機會侵占款項，造成告
    訴人傅柏瑜財務上之損失，惟念及其侵占金額為三萬八千九
    百七十元，侵占所得金額非多，且其並無前科，有臺灣高等
    法院被告前案紀錄表、臺灣臺中地方法院檢察署刑案資料查
    註紀錄表各一份在卷可佐，犯後坦承犯行，頗知悔悟，且於
    案發後，代為繳納告訴人修車費用三萬元，並替告訴人投保
    自九十五年五月十八日起至九十六年五月十八日止之一年全
    險，代為繳納保險費三萬八千五百十九元等情，有裕益汽車
    臺南服務廠結帳清單一紙、裕益汽車股份有限公司臺南分公
    司電子計算機統一發票一紙及新安保險公司汽車保險要保書
    二紙存卷可憑，且於本院九十五年十月二十六日行準備程序
    時當庭向被害人道歉，足見被告確有和解誠意，然僅因告訴
    人堅持被告需再賠償精神慰撫金十萬元之故而未能達成和解
    一節，業據告訴人於本院同日行準備程序時到庭表達明確等
    一切情狀，量處如主文所示之刑，以示懲儆。又被告行為後
    ，刑法第七十四條關於緩刑之規定亦有修正，將修正前第七
    十四條，於修正後移列為第七十四條第一項，並自九十五年
    七月一日起施行，而依最高法院九十五年五月二十三日九十
    五年第八次刑事庭會議決議第七則：「犯罪在新法施行前，
    新法施行後，緩刑之宣告，應適用新法第七十四條之規定。
    」，是本案關於緩刑即應適用修正後刑法第七十四條第一項
    規定論之。查被告前未曾受有期徒刑以上刑之宣告，其對於
    所觸犯之刑責，事後坦承犯行表示悔意，並已代為繳納告訴
    人修車費用三萬元，及替告訴人投保自九十五年五月十八日
    起至九十六年五月十八日止之一年全險，保險費為三萬八千
    五百十九元等情，已如前述，足認被告經此偵審教訓及刑之
    宣告，當知所警惕而無再犯之虞，雖告訴人堅持被告需再賠
    償十萬元之精神慰撫金才願意原諒被告，然本院綜合各情，
    認對被告所宣告之刑以暫不執行為適當，爰依修正後刑法第
    七十四條第一項第一款規定，併予宣告緩刑三年，以啟自新
    ，並觀後效。
據上論斷，應依刑事訴訟法第二百七十三條之一第一項、第二百
九十九條第一項前段，刑法第二條第一項、第三百三十六條第二
項、（修正前）第三十三條第五款、第七十四條第一項第一款，
罰金罰鍰提高標準條例第一條前段，判決如主文。
本案經檢察官乙○○到庭執行職務
中    華    民    國    95    年    11    月    10    日
                  刑事第十五庭    法  官  周瑞芬
上正本證明與原本無異。
如不服本判決，應於送達後十日內向本院提出上訴狀（須附繕本
），上訴於臺灣高等法院臺中分院。
                                  書記官  何俞瑩
中    華    民    國    95    年    11    月    10    日
附錄本案論罪科刑法條
刑法第三百三十六條：
  對於公務上或因公益所持有之物，犯前條第一項之罪者，處一
  年以上七年以下有期徒刑，得併科五千元以下罰金。
  對於業務上所持有之物，犯前條第一項之罪者，處六月以上五
  年以下有期徒刑，得併科三千元以下罰金。
  前二項之未遂犯罰之。


司法院資訊處製作；財團法人民間司法改革基金會備份。
